【裁判字號】    95,抗,902
【裁判日期】    950731
【裁判案由】    訴訟救助
【裁判全文】
臺灣高等法院民事裁定                   95年度抗字第902號
再 抗告 人  甲○○
代  理  人  陳志勇律師
上列再抗告人因與相對人榮民工程股份有限公司間訴訟救助事件
，對於本院中華民國95年7月6日裁定，提起再抗告，本院裁定如
下：
    主  文
再抗告駁回。
再抗告費用由再抗告人負擔。
    理  由
一按「對於抗告法院之裁定再為抗告，僅得以其適用法規顯有錯
  誤為理由，並經原法院之許可者為限。前項許可，以原裁定所
  涉及之法律見解具有原則上之重要性者為限。第四百三十六條
  之三第三項、第四項及第四百三十六條之六之規定，於第四項
  之抗告準用之」，民事訴訟法第486條第4項至第6項分別定有
  明文。而所謂適用法規顯有錯誤，係指確定裁判違背法規或現
  存判例解釋者，或抗告法院所為之裁定，就其取捨證據自行確
  定之事實，適用法規所持法律上判斷顯有錯誤而言；所謂原則
  上之重要性，則係指該再抗告事件所涉及之法律問題，意義重
  大而有加以闡釋之必要者而言。又經法律扶助基金會分會准予
  法律扶助之無資力者，其於訴訟程序中，向法院聲請訴訟救助
  時，應准予訴訟救助；但另有不符法律扶助事實之證明者，不
  在此限，法律扶助法第62條亦有明文。
二本件再抗告人以其家境窘困而無力支出訴訟費用，並經財團法
  人法律扶助基金會臺北分會（下稱臺北分會）准予法律扶助為
  由，乃依民事訴訟法第107條、第109條及法律扶助法第62條之
  規定，向原法院聲請准予訴訟救助；經原法院以抗告人尚有財
  產足供使用收益或作為擔保之標的，自屬有不符訴訟救助之無
  資力情事，乃裁定駁回抗告人訴訟救助之聲請，核無不合。嗣
  再抗告人不服，提起抗告，本院以抗告無理由，裁定駁回。茲
  再抗告人復對本院裁定不服，提起再抗告。雖再抗告意旨略以
  ：關於法律扶助案件之訴訟救助，應優先適用屬特別法之法律
  扶助法規定。又伊業經財團法人法律扶助基金會宜蘭分會審認
  符合法律扶助之要件，並由臺北分會給予全部扶助在案，則依
  法律扶助法第62條及財團法人法律扶助基金會受法律扶助者無
  資力認定標準之規定，若無不符法律扶助事實之證明者，法院
  即應准予訴訟救助。乃原法院及本院未察，逕爰引民事訴訟法
  第107、109條之規定及最高法院18年抗字第260號、29年抗第
  179號及43年台抗字第152號判例為斷，駁回伊之聲請及抗告，
  適用法規顯有違誤；另前開判例所認定無資力之標準，是否因
  法律扶助法之施行而不應再予援用，所涉及之法律見解實具有
  原則上之重要性，爰提起再抗告云云。
三惟按法律扶助法所稱無資力者，固係指符合社會救助法之低收
  入戶或其每月可處分之收入及可處分之資產低於一定標準者（
  同法第3條第1項參照），但法院認定當事人是否無資力支出訴
  訟費用，亦應斟酌當事人及其共同生活親屬基本生活之需要，
  民事訴訟法第107條第2項定有明文；而此所謂無資力支出訴訟
  費用，係指窘於生活，且缺乏經濟信用，並無籌措款項以支出
  訴訟費用之信用技能者而言（最高法院18年抗字第260號、29
  年抗第179號及43年臺抗字第152號判例參照），與法律扶助法
  所規定「無資力」之認定標準，尚屬有間。查抗告人名下尚有
  土地、房屋等不動產各一筆及汽車一輛，財產價值總額為新臺
  幣（下同）876,617元，有卷附財產總歸戶資料可按（原法院
  救字卷第3頁）；又據抗告人自承相對人自民國95年2月1日起
  始無再給付工資（抗告狀誤載自4月1日起，本院卷第5、14 頁
  ），則其94年度應另有薪資所得。是依上揭說明，抗告人縱符
  合法律扶助之資格，仍非無資力支出訴訟費用或非缺乏經濟信
  用，而無籌措款項以支出訴訟費用之信用技能者，自屬有不符
  法律扶助事實之情事，亦與現尚有效之判例並無不合，本院維
  持原法院駁回再抗告人聲請訴訟救助之裁定，難謂有何違誤可
  言。綜上，再抗告意旨所陳上情，核與適用法規顯有錯誤無涉
  ，亦無所涉及法律上見解具有原則上重要性之情事；揆諸首揭
  說明，本件再抗告即於法不合，爰裁定如主文。
中    華    民    國    95    年    7     月    31    日
                      勞工法庭審判長法  官  沈方維
                                    法  官  張競文
                                    法  官  湯美玉
正本係照原本作成。
如不服本裁定，應於收受送達後10日內向本院提出抗告狀，並應
繳納抗告費新台幣１千元。
中    華    民    國    95    年    8     月    1     日
                                    書記官  賴淑真


司法院資訊處製作；財團法人民間司法改革基金會備份。
